【裁判字號】    90,台上,4043
【裁判日期】    900629
【裁判案由】    重傷害
【裁判全文】
最高法院刑事判決                                九十年度台上字第四○四三號
    上  訴  人  甲○○
    選任辯護人  顏火炎律師
右上訴人因葉吳秀蓮自訴重傷害案件，不服台灣高等法院中華民國八十七年十一月二
十日第二審判決（八十七年度上訴字第三七八六號，自訴案號：台灣台北地方法院八
十七年度自字第一九二號），提起上訴，本院判決如左：
    主  文
原判決撤銷，發回台灣高等法院。
    理  由
本件原判決認定：上訴人甲○○於民國八十六年十月三十一日由高雄火車站，接自台
北南下之友人祝曉瑩及祝女之友葉寶似至高雄市○○區○○路一二三巷十二號一樓其
所經營之「久久心情話坊」電話交友中心後，嗣將葉女留置於二樓，帶祝女至三樓，
要求祝女留下與上訴人之友安曉薇共同幫忙經營該電話交友業務，祝女不從，上訴人
心生不悅，強將祝女上衣脫掉，軟禁於三樓（此部分行為，非屬本件自訴範圍），翌
日凌晨過後，上訴人來到二樓，命令葉寶似離去，葉女因對高雄不熟，又值午夜，表
示欲與祝女同行方願離開，上訴人更為不滿，明知自己身高一八一公分，體重約七十
四公斤，又穿著皮鞋，而葉寶似當時年僅十七歲，身材瘦小，且人體腹部內有重要器
官，非如胸部有肋骨保護，如對之猛踢，自有受重傷之虞。竟基於重傷害之犯意，於
穿著皮鞋狀況下，對葉女腹部猛踢，葉女疼痛難忍，倒臥二樓地上。迨當日凌晨二時
過後，祝曉瑩由安曉薇處取得衣服穿上，來到二樓，見葉女面色有異，得知被踢，二
人相偕下樓欲行離去，上訴人見狀再對之推扯，後葉寶似被推倒於店外馬路上，上訴
人基於原重傷害之犯意，接續再踢葉女腹部數下，經祝女大呼救命，上訴人恐遭人
發現，始罷手離去。適有休假中之憲兵郭漢林及其袍澤二人駕車經過，見有人呼叫，
得知二女自台北南下，又遭人軟禁毆打，郭員本欲通知家長，但二女表示恐受家長責
，兼以時值深夜，彼等又舉目無親，無處可去，郭漢林即先將二人接回住處，並提
供碘酒為葉女擦拭。次日晨，經祝曉瑩以電話連絡家人及葉女家人，再由家人輾轉連
絡高雄地區親友江台芳，由郭漢林將二女送到高雄市政府前交與江台芳。江台芳發現
葉女臉色不正常，且有昏暈現象，經詢明原委，先將之送往阮綜合醫院治療，後再轉
送長庚醫院高雄分院急診，經檢查後認係脾臟破裂合併腹內出血，經輸血及剖腹探查
術與脾臟切除術，病情始趨穩定，葉寶似始倖免重傷害之結果等情。因而撤銷第一審
諭知上訴人無罪之判決，改判論上訴人以使人受重傷，未遂罪，判處有期徒刑年，
固非無見。
惟查：(一)科刑之判決書，須將認定之犯罪事實詳記於事實欄，然後於理由內逐一說明
其憑以認定之證據，使事實與理由兩相一致，方為合法，倘事實欄已有記載，而理由
內未加說明，是為理由不備，理由已加說明，而事實欄無此記載，則理由失其依據，
均足構成撤銷之原因。原判決事實雖載稱：上訴人穿著皮鞋，葉寶似當時年僅十七歲
，身材瘦小，且人體腹部內有重要器官，非如胸部有肋骨保護，如對之猛踢，自有受
重傷之虞。竟基於重傷害之犯意，於穿著皮鞋狀況下，對葉女腹部猛踢云云 (原判決
第二頁第七至十行 )，認定上訴人足著皮鞋，為其有重傷害犯意之依據，惟卷查上訴
人自始並未供承穿著皮鞋踢傷葉女，即被害人葉寶似亦未明白指訴上訴人係穿著皮鞋
踢其腹部，原判決復未說明認定此項事實所憑之證據為何，自有認定事實與卷附證據
不相適合及判決理由不備之違誤。（二）有罪判決書，對於被告有利之證據不採納者
，應說明其理由，為刑事訴訟法第三百十條第二款所明定，故有罪判決書對於被告有
利之證據，如不加以採納，必須說明其不予採納之理由，否則即難謂無判決不備理由
之違法。原判決固以被害人葉寶似於第一審法院及原審之指述，認定上訴人於前開二
樓即有重傷被害人之行為，並以證人許乃文係該店「客人」，並未上二樓親睹被告
踢葉女實況等情 (原判決第五頁倒數第九行 )，惟證人許乃文於原審證稱：「……我
就在現場距離約一公尺……店長（上訴人）在這段時間皆未上樓，這段時間二女皆有
下樓上洗手間，二女下樓……狀似正常，二女離去約十一點半左右，二女下樓時也未
喊救命……」等語 (見原審卷第四十六頁背面 )，另證人安曉薇於第一審法院亦證稱
：「……後來被告要她們離開，她們不肯才發生口角，到樓下後發生拉扯，被告在推
葉女，葉女跌倒後，被告用撥他屁股……」云云 (見第一審卷第四十六頁背面及四
十七頁 )，苟上訴人所舉證人許乃文及安曉薇所證屬實，上訴人於前開二樓時應尚無
重傷被害人之行為，係於被害人至樓下後，始有傷害之犯行，原審對此有利上訴人之
證據未予採納，並未說明不予採納之理由，遽行判決，其所踐行之訴訟程序，即屬於
法有違。被告上訴意旨執以指摘，為有理由，應認原判決有撤銷發回之原因。
據上論結，應依刑事訴訟法第三百九十七條、第四百零一條，判決如主文。
中      華      民      國     九十     年      六      月    二十九    日
                              最高法院刑事第十一庭
                                  審判長法官  林  增  福
                                        法官  邵  燕  玲
                                        法官  吳  昆  仁
                                        法官  陳  世  雄
                                        法官  惠  光  霞
      右正本證明與原本無異
                                              書  記  官
中      華      民      國     九十     年      七      月      五      日


司法院資訊處製作；財團法人民間司法改革基金會備份。
